臺灣宜蘭地方法院民事簡易判決
110年度羅簡字第158號
原      告  黃寶猜  
被      告  李佑能  

上列當事人間請求損害賠償事件，本院於中華民國110年11月1日
言詞辯論終結，判決如下：    
　　主　文
被告應給付原告新臺幣壹拾伍萬元，及自民國一百一十年五月三
日起至清償日止，按週年利率百分之五計算之利息。
訴訟費用由被告負擔。
本判決得假執行。
　　事實及理由
一、被告經合法通知，未於言詞辯論期日到場，核無民事訴訟法
    第386條各款所列情形，爰依民事訴訟法第436條第2項、第3
    85條第1項前段之規定，准原告之聲請，由其一造辯論而為
    判決。
二、原告起訴主張：被告明知將提款卡及密碼等資料提供予他人
    使用，常與財產犯罪密切相關，極易遭詐欺集團成員使用而
    利用為犯罪工具，詐欺集團可能藉其帳戶遂行詐欺取財而達
    收取贓款之目的，將有助於不法者從事詐欺取財等非法犯行
    之用，仍於民國106年10月11日前某日，基於幫助詐欺不確
    定故意，在不詳地點、以不詳方式，將其申辦之中華郵政國
    姓北山郵局帳號00000000000000號帳戶（下稱本案帳戶）之
    存摺、提款卡及密碼交與真實姓名年籍不詳之男子，容任該
    男子所屬之詐欺集團成員使用本案帳戶以遂行詐欺犯罪。嗣
    該詐欺集團成員即基於詐欺取財之犯意，撥打電話予伊，並
    假冒中華電信客服人員、警員及檢察官等，佯稱伊因積欠中
    華電信電話費，個資遭冒以申辦門號帳戶，需匯入保證金以
    證明與犯罪案件無關云云，致伊陷於錯誤，遂依詐欺集團成
    員指示，於106年10月11日將存款新臺幣（下同）15萬元匯
    至本案帳戶，造成伊受有損害，爰依侵權行為之法律關係提
    起本件訴訟，並聲明被告應給付原告上開金額，及自起訴狀
    繕本送達翌日起至清償日止，按週年利率百分之5計算之利
    息，並願供擔保，請准宣告假執行。
三、被告經本院合法通知，未於言詞辯論期日到場，亦未提出書
    狀為任何聲明及陳述。
四、得心證之理由：
(一)經查，本案帳戶確為被告所申設持有，業據被告於臺灣臺中
    地方檢察署109年度偵緝字第1046號案件偵查中坦承不諱（
    見臺灣臺中地方檢察署109年度偵緝字第1046號卷第55頁）
    ，並有中華郵政股份有限公司南投郵局109年9月7日投營字
    第0000000000號函暨所附本案帳戶資料等在卷可稽（見臺灣
    臺中地方檢察署109年度偵緝字第1046號卷第69-71頁）；而
    詐欺集團成員確利用本案帳戶遂行對原告之詐騙犯行，亦即
    先施用詐術使原告陷於錯誤後，再指示原告於106年10月11
    日以無摺存款之方式存入15萬元至詐欺集團所掌握之本案帳
    戶，並派員提領一空等情，亦有郵政存簿儲金存款人收執聯
    、本案帳戶歷史交易明細等在卷可佐（見本院卷第14頁、臺
    灣臺中地方檢察署109年度偵緝字第1046號卷第69-71頁）；
    而被告經本院合法通知後，既未於言詞辯論期日到場爭執，
    復未提出書狀答辯以供本院斟酌，依民事訴訟法第280條第3
    項、第1項之規定，對原告主張之事實已生自認之效力，本
    院復綜合審酌原告所提前揭證據，堪認原告之主張為真實。
(二)按「因故意或過失，不法侵害他人之權利者，負損害賠償責
    任。故意以背於善良風俗之方法，加損害於他人者，亦同。
    」「數人共同不法侵害他人之權利者，連帶負損害賠償責任
    ；不能知其中孰為加害人者，亦同。造意人或幫助人，視為
    共同行為人。」民法第184條第1項、第185條分別定有明文
    。又按民事上之共同侵權行為與刑事上之共同正犯，其構成
    要件並不完全相同，共同侵權行為人間不以有意思聯絡為必
    要，若行為關連共同，亦足成立共同侵權行為。又民法第18
    5條第2項所謂視為共同行為人之幫助人，係指以積極的或消
    極的行為，對實施侵權行為人予以助力，促成其侵權行為之
    實施者而言（最高法院101年度台抗字第493號民事裁定意旨
    同此見解）。本件被告以幫助詐欺取財之犯意，將其所有本
    案帳戶存摺、提款卡及密碼提供予真實姓名年籍不詳之詐欺
    集團成員，供詐欺集團作為詐取原告財物之用，致原告因受
    騙陷於錯誤，而存款15萬元至被告之本案帳戶內而受有損害
    ，堪認被告確有幫助該詐騙集團詐取原告財物之共同侵權行
    為事實，且被告之行為與原告所受損害間亦有相當因果關係
    ，故被告對原告所受之損害，自應與該詐騙集團成員共同負
    侵權行為連帶損害賠償責任。從而，原告依侵權行為損害賠
    償之法律關係，請求被告賠償其所受損害15萬元，即屬有據
    。
(三)末按「給付無確定期限者，債務人於債權人得請求給付時，
    經其催告而未為給付，自受催告時起，負遲延責任。其經債
    權人起訴而送達訴狀，或依督促程序送達支付命令，或為其
    他相類之行為者，與催告有同一之效力。」「遲延之債務，
    以支付金錢為標的者，債權人得請求依法定利率計算之遲延
    利息。」「應付利息之債務，其利率未經約定，亦無法律可
    據者，週年利率為百分之5。」民法第229條第2項、第233條
    第1項前段、第203條分別定有明文。原告對被告之損害賠償
    請求權，為未定給付期限之金錢債權，揆諸前揭說明，原告
    請求被告給付自起訴狀繕本送達被告翌日即110年5月3日（
    見本院卷第21頁）起之法定遲延利息，亦有理由。
五、從而，原告依侵權行為損害賠償之法律關係，請求被告給付
    15萬元及自起訴狀繕本送達翌日即110年5月3日起至清償日
    止，按週年利率5%計算之利息，為有理由，應予准許。
六、本件因訴訟標的金額未逾500,000元，係適用簡易程序所為
    被告敗訴之判決，爰依民事訴訟法第389條第1項第3款之規
    定，依職權宣告假執行。原告雖聲明願供擔保請准宣告假執
    行，惟本院既已職權宣告之，原告此部分聲請，核僅為促請
    本院職權發動，自無庸另為准駁之諭知，附此指明。
七、本件事證已臻明確，兩造其餘攻擊防禦方法及所提之證據，
    經審酌後均與判決之結果不生影響，爰不另一一論述，併此
    敘明。　　
八、訴訟費用負擔之依據：民事訴訟法第78條。
中　　華　　民　　國　　110 　年　　11　　月　　29　　日
    　　　　　　　臺灣宜蘭地方法院羅東簡易庭
　　　　　　　　　　　　　　　　　法　官  張文愷
以上正本係照原本作成。
如對本判決上訴，須於判決送達後二十日內向本院提出上訴狀，
同時表明上訴理由；如已於本判決宣示後送達前提起上訴者，應
於判決送達後十日內補具上訴理由（均須按他造當事人之人數附
繕本）。
如委任律師提起上訴者，應一併繳納上訴審裁判費。
中　　華　　民　　國　　110 　年　　11　　月　　29　　日
                                  書記官  林恬安